【裁判字號】    89,上易,980
【裁判日期】    890627
【裁判案由】    毀棄損壞
【裁判全文】
臺灣高等法院臺中分院刑事判決                    八十九年度上易字第九八號
    上  訴人即
    被      告  丙○○
    上  訴人即
    被      告  甲○○
    共      同
    選任辯護人  張慶宗
右上訴人因毀棄損壞案件，不服臺灣台中地方法院八十八年度訴字第二○九四號中華
民國八十九年三月十六日第一審判決（起訴案號：臺灣台中地方法院檢察署八十八年
度偵字第一二七四六號），提起上訴，本院判決如左：
      主  文
上訴駁回。
      事實及理由
一、本案經本院審理結果，認第一審判決認事用法及量刑均無不當，應予維持，並引
    用第一審判決書記載之事實、證據及理由（如附件）。
二、上訴人即被告宋土欣、甲○○上訴辯稱：讓渡書之讓渡人係告訴人戊○○，但切
    結書之讓與人則係庚○○，案發當天亦由廖宴頌至台中市警察局第三分局信義派
    出所備案，益見廖宴頌方係負責人，告訴人既非負責人，即非直接被害人，告訴
    自非合法云云，惟查證人己○○於本院審理中結稱：ＭＡＸ便利商店係戊○○與
    廖宴頌兩人合作經營，因為剛開始戊○○同意將經營權轉讓，才於八十八年五月
    二十日簽讓渡書及切結書，嗣後價格提高了，廖宴頌同意轉讓才又於同年六月一
    日簽切結書等語，另證人廖宴頌於本院審理中結稱：ＭＡＸ便利商店係伊出資新
    台幣六十萬元與戊○○合夥經營，平常業務大都由伊管理，因戊○○未事先經伊
    同意即將店頂讓，伊事後得知當然不同意，且伊當初係要一百萬元才願出讓，後
    來因己○○說貸款已下來，工作也辭掉了，應允再拿五十萬元給伊，伊才同意轉
    讓，所以於八十八年六月一日簽切結書等語，告訴人戊○○係ＭＡＸ便利商店之
    合夥人殊堪認定，對於店內財物被毀損自有告訴權，辯護人請求傳訊告訴人到庭
    訊問是否係負責人，經本院傳訊並未到庭，本院認事證已明，爰不再傳訊，被告
    右開上訴並無理由，應予駁回。被告宋土欣經合法傳喚，無正當之理由不到庭，
    爰不待其陳述逕行判決。
三、據上論斷，應依刑事訴訟法第三百七十三條、第三百七十一條、第三百六十八條
    ，判決如主文。
    本案經檢察官乙○○到庭執行職務。
中      華        民      國     八十九    年    六      月    二十七   日
                                     臺灣高等法院臺中分院刑事第九庭
                                           審判長法  官  胡  森  田
                                                 法  官  趙  春  碧
                                                 法  官  康  應  龍
右正本證明與原本無異。
不得上訴。
                                                 書記官  陳  明  珠
中      華      民      國     八十九     年      六      月    三十    日
                                                                        Ｄ
臺灣臺中地方法院刑事判決                        八十八年度訴字第二Ｏ九四號
    公  訴  人  臺灣臺中地方法院檢察署檢察官
    被      告  丙○○  男  二十七歲（民國○○○年○月○日生）
                        住臺中縣神岡鄉○○村○○路八五二巷三九號
            身分證統一編號：Ｚ000000000號
    被      告  甲○○  男  二十七歲（民國○○○年○月○日生）
                        住臺中縣豐原市○○里○○街一二一號
                        身分證統一編號：Ｚ000000000號
    共      同  張慶宗律師
    選任辯護人
右列被告因搶奪案件，經檢察官提起公訴（八十八年度偵字第一二七四六號），本院
判決如左：
    主  文
丙○○、甲○○共同損壞他人之ＭＡＸ便利商店內陳列販售之啤酒等商品、收銀機及
飲料冷藏櫃、娃娃機之玻璃，足以生損害於他人，各處有期徒刑捌月。
    事  實
一、丙○○於民國七十八年間，因懲治盜匪條例案件，經法院判處有期徒刑十年確定
    ，於八十三年一月十一日假釋出獄，刑期至八十八年七月十五日始行屆滿；甲○○於七十八年間，因恐嚇及懲治盜匪條例案件，經法院合併判處有期徒刑十一年
    四月確定，於八十二年七月十四日假釋出獄，刑期至八十九年十二月五日始行屆
    滿，均不知悛悔警惕，因丙○○與戊○○有賭債糾紛，丙○○竟夥同甲○○基於
    毀損之犯意聯絡，於渠等假釋期間之八十八年三月三日（起訴書誤載為八十八年
    三月二日）凌晨四時許，分持鋁棒各一支至戊○○經營之ＭＡＸ便利商店（址設
    臺中市南區頂橋新南巷六五號，整編後新址為臺中市○區○○路三三八、三四Ｏ
    號一樓），以持鋁棒敲毀之方式，損壞店內陳列販售之啤酒等商品、收銀機及飲
    料冷藏櫃、娃娃機之玻璃，足以生損害於戊○○。
二、案經戊○○訴由臺北縣警察局新莊分局報告臺灣臺北地方法院檢察署呈請臺灣高
    等法院檢察署核轉臺灣臺中地方法院檢察署檢察官偵查起訴。
    理  由
一、訊據被告丙○○、甲○○坦承於右揭時、地分持鋁棒敲毀ＭＡＸ便利商店內物品
    收銀機等，惟辯稱戊○○並非該便利商店負責人，其告訴並不合法云云。惟查，
    右開毀損事實，業據證人即店內服務員辛○○證述明確，核與被告二人供陳情節
    相符，並有該店經毀損後所拍攝之照片十五張附卷可稽，堪信為真實；按刑事訴
    訟法第二百三十二條所謂之犯罪被害人，係指其法益因他人犯罪而直接受其侵害
    者而言。故凡財產法益被害時，該財產之所有權人固為直接被害人，即對於該財
    產有事實上管領力之人，因他人之犯罪行為而管領權受有侵害者，亦不失為直接
    被害人，合先明。經查，案發當日，ＭＡＸ便利商店於臺中市稅捐稽徵處營利
    事業統一發證變更登記之負責人雖登記為告訴人戊○○父親丁○○，然該店自八
    十七年五月二十日即申請登記負責人為戊○○母親古冬敏，次於同年六月二十二
    日變更登記負責人為戊○○，再於同年九月十日變更登記負責人為丁○○，迄至
    八十八年五月二十日始由戊○○與己○○簽訂讓渡書及切結書，將該店及貨品以
    新臺幣八十萬元之價格讓渡與己○○經營，有臺中市政府營業事業統一發證變更
    登記申請書三紙、讓渡書及切結書各一紙在卷足憑，前開讓渡店面及貨品部分，
    係由戊○○與己○○直接接洽，由己○○自戊○○及其合夥人庚○○處頂讓該店
    ，戊○○並告知該店係登記在其父親名下，由其實際經營等語，復據證人己○○
    證述屬實，且證人辛○○任職ＭＡＸ便利商店期間，雖不知該店實際負責人為誰
    ，然亦不諱言戊○○平均每月與廖先生來店內二至八次不等，並由廖先生詢間店
    裡經營情形等語，顯見告訴人應係該店實際經營者而對前開經毀損之物品擁有所
    有權人，退步言之，縱認該店應係丁○○所有，然告訴人既於每月均至該店瞭解
    經營情況，並於該店頂讓時負責與己○○接洽並簽訂讓渡書及切結書，顯見告訴
    人對該店確有事實上管領力，而係被告等毀損犯行之直接被害人，亦無礙其告訴
    之合法性，綜上所述，本案事證明確，被告等犯行均堪認定。
二、核被告丙○○、甲○○所為，均係犯刑法第三百五十四條之損壞他人物品罪，渠
    等二人間有犯意聯絡及行為分擔，均為共同正犯，爰審酌被告二人均有懲治盜匪
    條例之前案紀錄，案發當日復均係假釋期間，有本院被告全國前案紀錄表在卷可
    稽，堪認其品行不佳，且無悛悔向善之心，並斟酌其因賭債糾紛即持鋁棒逞兇，
    敲毀告訴人便利商店內之商品，其彰顯之暴力性格至為明顯，危害社會治安及告
    訴人之財產權至鉅及犯後之態度等一切情狀，分別量處如主文所示之刑，以示懲
    儆。
三、公訴意旨另以：被告丙○○、甲○○基於犯意聯絡，於八十八年三月三日（起訴
    書誤載為八十八年三月二日）凌晨四時許，在ＭＡＸ便利商店分持鋁棒敲毀店內
    物品前，先持鋁棒毆打店員辛○○成傷，復見收銀機內有五千元，乃共同意圖為
    自己不法之所有，隨勢搶奪離去，因認被告等另共同涉有刑法第二百七十七條第
    一項之傷害罪嫌及同法第三百二十五條第一項之搶奪罪嫌。惟查，(一)按告訴乃論
    之罪，告訴人於第一審辯論終結前得撤回其告訴，又告訴經撤回者，應諭知不受
    理之判決，刑事訴訟法第二百三十八條第一項、第三百零三條第三款分別定有明
    文。經查本件告訴人辛○○告訴被告丙○○、甲○○傷害案件，起訴書認係犯刑
    法第二百七十七條第一項之罪，依同法第二百八十七條之規定，須告訴乃論。茲
    據辛○○具狀撤回其告訴，依照上開說明，本應諭知不受理之判決，然公訴意旨
    認此部分與前開有罪部分有牽連犯裁判上一罪關係，本院不另為不受理之諭知，
    附此說明。(二)公訴意旨認被告等共同涉有刑法第三百二十五條第一項之搶奪罪嫌
    ，係以證人辛○○於偵查時之證詞為其論據。訊據被告等均堅詞否認有為右揭犯
    行，辯稱：渠等僅有敲毀店內物品，並未從收銀機內搶走五千元等語。按認定不
    利於被告之事實，須依積極證據，苟積極證據不足為不利於被告事實之認定時，
    即應為有利於被告之認定，更不必有何有利之證據。（最高法院三十年度上字第
    八一六號判例參照）。經查，證人辛○○固於偵查中證述親眼看見被告等有拿櫃
    檯內的錢（詳臺灣臺北地方法院檢察署八十八年度偵字第八二一Ｏ號強盜案件八
    十八年四月十六日訊問筆錄），然其於本院審理時則改稱伊並未看到被告等有伸
    手到櫃檯處把錢拿走，伊當時蹲著抱著頭，並未看到他們砸收銀機，也沒有看到
    他們拿走現金，是後來點錢時才發現短少等語，其先後證詞迥異，已難完全採信
    ，參以證人辛○○復證稱被告二人砸店前有二個客人，其中一個在買東西，另一
    個借用廁所，伊帶該客人去廁所時，收銀機並未上鎖等語，是前開五千元是否為
    證人辛○○不在現場時所失竊，亦不無可能，此外，復查無其他積極證據足資證
    明被告等有何公訴人所指之搶奪行為，尚難單就證人辛○○前後不一之證詞，遽
    為被告等有罪之論據，此部分核屬不能證明被告等犯罪，本均應諭知無罪之判決
    ，然公訴意旨認此部分與前開有罪部分有牽連犯裁判上一罪關係，本院爰不另為
    無罪之諭知，末此說明
據上論斷，應依刑事訴訟法第二百九十九條第一項前段，刑法第二十八條、第三百五
十四條，罰金罰鍰提高標準條例第一條前段，判決如主文。
中      華      民      國      八十九      年    三    月      十六    日
                                    法  官  陳  得  利
右正本證明與原本無異。
如不服本判決，應於判決送達後十日內，向本院提出上訴狀。
                                    書記官
中      華      民      國      八十九      年    三    月     十六     日
附錄本案論罪科刑法條全文：
刑法第三百五十四條
毀棄、損壞前二條以外之他人之物，或致令不堪用，足以生損害於公眾或他人者，處
二年以下有期徒刑、拘役或五百元以下罰金。


司法院資訊處製作；財團法人民間司法改革基金會備份。
